臺灣嘉義地方法院民事判決　　　　　　　　　　　九十年度訴字第九九七號
　　原　　　告　國防部總政治作戰局
　　法定代理人　鄧祖琳
　　送達代收人　丁○○
　　法定代理人　乙○○
　　訴訟代理人　丙○○
　　　　　　　　甲○○
右當事人間拆屋還地事件，本院判決如左：
    主      文
被告應將坐落嘉義市○○段三一之四、三一之二、三０之五、三０號、地目建、面積
分別為五八平方公尺、四六二平方公尺、五一平方公尺、五三八平方公尺土地上，如
附圖所示編號Ａ１部分面積五二‧０九平方公尺、Ａ２部分面積四一五‧一六平方公
尺、Ａ３部分面積０‧九九平方公尺、Ａ４部分面積八‧六四平方公尺之辦公室，及
坐落嘉義市○○段七三號、地目建、面積三三０九平方公尺土地上，如附圖所示編號
Ｂ部分面積二九‧七七平方公尺之貨櫃屋、Ｃ部分面積一五九．六八平方公尺之宿舍
、Ｄ部分面積一八九．八平方公尺之宿舍、Ｅ部分一二二．三七平方公尺之涼棚、Ｆ
部分面積三七九．０八平方公尺之宿舍、Ｇ部分面積一二八．三平方公尺之涼棚、Ｈ
部分面積四二八．四平方公尺之宿舍、Ｉ部分面積一四０．六四平方公尺之涼棚，及
同段七０之二、七二之一號、地目建、面積分別為五０八平方公尺、六五五平方公尺
土地上，如附圖所示編號Ｊ１部分面積六八‧五平方公尺、Ｊ２部分面積二八九‧０
二平方公尺之辦公室，及坐落嘉義市○○段二０之八、二０之一二、二０之一五、二
０之四號、地目建、面積分別為四三八平方公尺、二四八平方公尺、六七平方公尺、
七八七平方公尺土地上，如附圖所示編號Ｋ１部分面積五０‧五七平方公尺、Ｋ２部
分面積一二一‧三八平方公尺、Ｋ３部分面積三四‧六八平方公尺、Ｋ４部分面積四
０一‧一七平方公尺之攪拌混凝土機基座，及坐落嘉義市○○段一三一之三號、地目
建、面積一一五七平方公尺土地上，如附圖所示編號Ｌ部分面積五八．０一平方公尺
之涼棚，同地段一三一之三、一三三號、地目建、面積分別為一一五七平方公尺、八
四二平方公尺土地上，如附圖所示編號Ｍ１部分面積一二‧四三平方公尺、Ｍ２部分
面積九四‧六七平方公尺之宿舍，同地段一三五、一三五之一、一三七之三、一三七
之二、一三六號、地目建、面積分別為五四三平方公尺、四０四平方公尺、九八七平
方公尺、二九平方公尺、二八四平方公尺土地上，如附圖所示編號Ｎ１部分面積六三
‧二四平方公尺、Ｎ２部分面積一０四‧三五平方公尺、Ｎ３部分面積二九‧九二平
方公尺、Ｎ４部分面積二九‧二四平方公尺、Ｎ５部分面積二七‧四五平方公尺之砂
石場拆除，並將上開土地返還原告。被告應自八十九年七月一日起至返還土地之日止
，按年給付原告新台幣貳佰貳拾壹萬玖仟零肆拾元。
原告其餘之訴駁回。
訴訟費用由被告負擔百分之九十九，餘由原告負擔。
本判決第一、二項於原告分別以新台幣肆仟零壹拾肆萬元、壹佰柒拾萬元為被告供擔
保後，得假執行；但被告如於假執行程序施行前，分別以新台幣壹億貳仟零肆拾壹萬
元、伍佰萬元為原告預供擔保，得免為假執行。
原告其餘假執行之聲請駁回。
    事      實
甲、原告方面：
一、聲明：
（一）被告應將坐落嘉義市○○段三一之四、三一之二、三０之五、三０地號、地目
      建、如附圖所示編號Ａ１、Ａ２、Ａ３、Ａ４部分、面積四七六．八八平方公
      尺之辦公室、及嘉義市○○段七三地號、地目建、地上如附圖所示編號Ｂ部分
      、面積二九‧七七平方公尺之貨櫃屋、如附圖所示編號Ｃ部分、面積一五九．
      六八平方公尺之宿舍、如附圖所示編號Ｄ部分、面積一八九．八０平方公尺之
      宿舍、如附圖所示編號Ｅ部分、面積一二二．三七平方公尺之涼棚、如附圖所
      示編號Ｆ部分、面積三七九．０八平方公尺之宿舍、如附圖所示編號Ｇ部分、
      面積一二八．三０平方公尺之涼棚、如附圖所示編號Ｈ部分、面積四二八．四
      ０平方公尺之宿舍、如附圖所示編號Ｉ部分、面積一四０．六四平方公尺之涼
      棚、及同地段七０之二、七二之一地號、建、地上如附圖所示編號Ｊ１、Ｊ２
      部分、面積三五七．五二平方公尺之辦公室均拆除，將土地交還原告，並應給
      付原告自八十九年七月一日起至交還土地日止，按年以新台幣參佰零捌萬零參
      佰捌拾陸元計算之損害金。
（二）被告應將坐落嘉義市○○段二０之八、二０之一二、二０之一五、二０之四地
      號、建、地上如附圖所示編號Ｋ１、Ｋ２、Ｋ３、Ｋ４部分、面積六０七．八
      ０平方公尺之攪拌混凝土機基座、及嘉義市○○段一三一之三地號、建、地上
      如附圖所示編號Ｌ部分、面積五八．０一平方公尺之涼棚、同地段一三一之三
      、一三三地號、建、地上如附圖所示編號Ｍ１、Ｍ２部分、面積一０七．一０
      平方公尺之宿舍、同地段一三五、一三五之一、一三七之三、一三七之二、一
      三六地號、建、地上如附圖所示編號Ｎ１、Ｎ２、Ｎ３、Ｎ４、Ｎ５部分、面
      積二五四．二０平方公尺之砂石場均拆除，將土地交還原告，並應給付原告自
      八十九年七月一日起至交還土地日止，按年以新台幣陸拾壹萬捌仟壹佰零陸元
      計算之損害金。
（三）願供擔保，請准宣告假執行。
二、陳述：
（一）程序方面：因修正後之國防部組織法第六條規定，國防部參謀本部為部長之軍
      令幕僚及三軍聯合作戰指揮機構，不再負責軍政事項。而總政治作戰部已修正
      為總政治作戰局，有關國軍老舊眷村及不適用營地之管理機關，原為軍務局，
      現因單位權責變更，改由總政治作戰局為管理機關。本件系爭土地之管理機關
      ，如上所述，已有所異動，謹依法變更，改由國防部總政治作戰局為原告，局
      長鄧祖琳上將為原告法定代理人，並為承受訴訟之聲明。
（二）按所有權人對於無權占有者，得請求返還之，民法第七百六十七條定有明文。
      又「國有財產撥給各地國家機關使用者，名義上雖仍為國有，實際上即為使用
      機關行使所有人之權利，故本院對於是類財產，向准由管理機關起訴，代表國
      家機關主張所有權人之權利。」（最高法院五十一年台上字第二六八○號判例
      參照）。系爭土地即坐落於嘉義市○○段七０之二、七二之一、七三地號及白
      川段三０、三０之五、三一之二、三一之四、二０之四、二０之八、二０之一
      二、二０之一五地號及玉川段一三一之三、一三三、一三五、一三五之一、一
      三六、一三七之二、一三七之三等十八筆土地，均屬國有，由原告為實際管理
      人，有土地登記簿謄本可稽，原告依上開法條之規定，主張所有權人之權利。
（三）按以無權占有為原因，請求返還所有物之訴，被告對原告就其物有所有權存在
      之事實無爭執，而僅以非無權占有為抗辯者，原告於被告無權占有之事實，無
      舉証責任。被告應就其取得占有，係有正當權源之事實証明之。如不能証明，
      則應認原告之請求為有理由（參最高法院七十二年台上字第一五五二號判例
      ）。
（四）經查，原告依「國軍老舊眷村改建條例」之規定，而為整體規劃，將嘉義市空
      軍建國一、五、六村全部拆除改建。該眷村改建工程，業經被告依法得標而負
      責承攬。然被告於開始整地、依計劃施工之初期，竟在未經原告同意之情形下
      ，擅將改建基地外，非屬工程合約規劃施工範圍之國有土地，逕自設置「混凝
      土預拌廠及工寮、施工所」。茲因上述國軍老舊眷村改建基地內未納入建築規
      劃之土地，原告另有配合國軍老舊眷村改建計劃之其他使用目的，所以原告在
      查悉被告擅自設置混凝土預拌廠、工寮、施工所在上述土地後，即通知被告自
      行拆除，但被告未予置理。被告在得標後，與原告簽立承攬合約之初，即明確
      知悉建築規劃土地之範圍，乃竟於建築規劃土地以外之國有土地，基於意圖為
      自己不法之利益，明知已超出承攬合約之規範，而仍擅自佔據原告管理之土地
      ，被告之行為實已嚴重侵害原告對該土地之支配權。再查，被告並無任何權限
      ，且未經原告等之同意，竟在系爭土地上擅自設置地上物，並經本院至現場勘
      察及囑託地政人員測量屬實，被告空言並非無權占有，又未提出任何積極証據
      ，証明其取得占有為有正當權源，依法自屬無權占用。爰依民法第七百六十七
      條規定行使物上請求權，請求被告拆除地上物並交還土地。
（五）又按無法律上之原因而受利益，致他人受損害者，應返還其利益，民法第一百
      七十九條定有明文。查無權占有他人土地，可能獲得相當於租金之利益，為社
      會通常之觀念，被告無權占有系爭國有土地，為此請求被告返還自占用時起，
      相當於租金損害之不當得利。又依土地法第一百零五條準用同法第九十七條之
      規定，城市地方土地之租金，以不超過土地申報總價額年息百分之十為限，而
      系爭土地，位於嘉義市區內，交通便利，四週均為商業區，屬於繁榮地段，環
      境良好，故應按當年期土地申報總價額年息百分之十計算為適當。
（六）對被告抗辯所為陳述：
  １、嘉義市○○段三０、三０之五、三一之二、三一之四地號之土地，經去函國防
      部總政治作戰局軍眷服務處請求查覆，國防部總政治作戰局以九十一年六月十
      二日（九一）祥祉字第０００六０六二號書函略以：該四筆土地，經查非屬嘉
      義市「建國一、五、六村」改建基地工程合約範圍土地等語。並經本院傳訊本
      件工程案之監造單位，即宗邁築師事務所負責本件專案之經理陳慧萍，經其提
      出十七個基地之建造執照，並當庭核對與Ｑ部分毗鄰之Ｋ、Ｒ區建築地點的地
      號，已確認上述之四地號，並非在「工地範圍」。另証人李伯宏即營建署南區
      工程處工務所主任亦証稱：「Ｎ區、Ｑ區不是屬於本工程範圍」，「被告佔用
      Ｎ、Ｑ區施工，八十九年六月份的時候，國防部才發現」，「我們負責工程上
      管理」，「每一基地，都分別申請建造」，「我們負責建造上面的地號，其他
      土地，被告經過地主同意，才可以使用」。証人陳慧萍則証稱：「被告拆除原
      眷村時，並沒有通知我們」，「一般來說，被告應提報我們，表示要拆除後，
      我們依照合約，指明土地範圍」，「依照工程慣例，開工前，要鑑界，本件有
      鑑界，工地範圍就是按照基地之地號」，「Ｎ、Ｑ區沒有在本件工程範圍」，
      「被告在經過所有權人的同意後，才可以運用基地範圍外之其他地號土地」，
      「建造執照內所示之基地範圍土地，就是工地範圍」，「承包商須按照十七個
      基地的範圍內施工」等語。堪認上開土地屬Ｎ區與Ｑ區，且Ｎ區與Ｑ區均不在
      本工程範圍內。
  ２、又被告辯稱附圖所示Ｌ、Ｍ部份建物所占用之土地，亦非在Ｎ區、Ｑ區範圍云
      云；經查，該占用部分，並未包括在「發包時之十七個基地內」，當然非屬工
      區範圍。另有關Ｋ部分之預拌混凝土廠，被告是早在開工之初，即已搭建完成
      ，迨本院赴現場履勘前，再自行拆遷至鄰地，所辯尚未搭建云云，顯係臨訟造
      假，實有違誠信原則。
  ３、且被告無權占用原告管理之系爭土地，前經法務部調查局高雄市調查處以被告
      公司負責人乙○○涉嫌竊佔，而移送嘉義地方法院檢察署偵辦。該案在台灣高
      等法院台南分院檢察署偵辦期間，被告所屬建國一、五、六村新建工程之工地
      主任蔡秋煌於九十年九月十四日到案証稱：「八十九年一月八日到二月初拆地
      上物，三月初蓋工務所及預拌混凝土廠，五月十九日正式開工」「我們在拆屋
      後有向地政機關繳費申請鑑界，建築師和營建署的人，在五月份才進駐，之後
      才發現使用不當，說這塊土地是國防部的土地，不可用」等語。（參台灣高等
      法院台南分院檢察署偵查卷第、頁）。迨九十年九月二十五日第二次偵訊
      時，承辦本件之宗邁建築師事務所之林文彰到庭証稱：「建國一、五、六村之
      配置圖，發包時有十七個基地，不含Ｎ區及Ｑ區」，「這案子是以各區的建蔽
      率去算，而不是以容積率去算的」，「在建築的慣例上，基地範圍內可使用，
      否則要得到業主或行政機關的同意才可」等語。而內政部營建署南區工程處代
      表李伯宏則証稱：「這工地開工時，我就進駐」，「本件，在建築慣例上。Ｎ
      及Ｑ的空地，因不在工地範圍內，是不可使用。八十九年五月十九日開工，六
      月中旬我們就有發文給德寶公司，告訴他們這塊地不是在工地上，怎麼可使用
      ，我們平均一月發一次函給他們，當時發現時，預拌混凝土廠才正在蓋，但他
      們不理會，仍繼續蓋，工寮部分已經蓋好後來，國防部也派人來協調，說已佔
      用國防部的地，要他們簽字拆除」「要設置預拌混凝土廠，要得業地主之同意
      」等語。（參台南高分檢偵查卷第、頁）是依上開證人在該案件中所述，
      足見被告並無權占用系爭土地。
  ４、又按建築法第三十九條規定：「起造人應依照核定工程圖樣及說明書施工」同
      法第五十四條第一項規定：「起造人．．．應於開工前，會同承造人及監造人
      將開工日期．．．及承造人之施工計劃書，申請該管主管建築機關備查」。次
      按台灣省建築管理規則第二十六條規定：「本法第五十四條所稱之開工，係指
      起造人會同承造人、監造人依本法規定向該管機關申報開工，並在現地實施拆
      除原有房屋、整地、挖地、打椿、從事安全措施等工程，但搭建工寮或設圍籬
      而無實際工作者，不得視為開工」。則被告於九十一年四月十一日提出之答辯
      狀，指稱：「依合約，本工程使用之土地，由營建署於開工前提供，其地界由
      營建署指定；被告是依國防部之指示而拆屋，且工區範圍亦於該時一併指定並
      點交被告使用；開工前，工區設置安全圍籬及工務所之費用，亦經營建署請款
      ；因認並非無權占有」云云，顯與其所屬工地主任蔡秋煌之上開證詞不符，實
      屬無據，被告確實未依建築法、台灣省建築管理規則而施工所辯各節，亦無法
      証明「其取得占有，係有正當權源之事實」。
  ５、另查被告於八十九年七月十二日以八九︱三二四一二八︱０四０號函，致國防
      部眷服處，略以：「因應本工程施工，需興建預拌混凝土廠，以供工程所需，
      然基地內並無空餘土地興建，故將上述之建物建於緊鄰之國防部所屬土地，以
      利工程進行‧．．附切結書一份，以示負責」等語。而所附之切結書，亦明載
      ：「借用國防部之土地，本公司願負責於工程完工後，將地上物拆除並清理完
      畢」。原告則於八十九年八月一日以（八九）祥祉字第０九三二九號書函答覆
      被告，明確表示：「國軍老舊眷村改進基地未納入建築規劃土地，本部另有配
      合國軍老舊眷村改建計畫之處分，所請並無法例可循，歉難辦理，仍請．．．
      返還土地」等語。可見被告明知其無占用原告土地興建預拌混凝土廠之權，乃
      發函商求原告同意借用。
  ６、又被告辯稱占用系爭土地是經空軍列管單位指定工地範圍云云，亦據空軍第四
      五五戰術戰鬥機聯隊函示：「本聯隊奉空軍總部之授權而管轄嘉義縣市內各空
      軍眷村之業，本屬政戰部基於眷服業務之分配，再將各眷村分別指定由本屬各
      大隊列管，而空軍「建國一、五、六村」各項眷服業務係由本屬第四修護補給
      大隊列管。」等語。八十九年元月上旬，為辦理開工典禮，本屬第四修護補給
      大隊政戰室主任李德明上校基於列管單位主管職責故曾到場關心眷戶及違占眷
      戶搬遷狀況、並告知德寶營造公司及其他相關人員，空軍「建國一、五、六村
      」眷村範圍。至於德寶營造公司所稱一併指定工地範圍云云，則顯然與事實不
      符，因為嘉義市「建國一、五、六村」新建工程，是國防部委由內政部營建署
      辦理發包，該聯隊無權，也無必要向德寶營造公司點交工地範圍，此亦為德寶
      公司所應當然知曉。
三、證據：提出土地登地簿謄本十八份、地籍圖七份、台灣高等法院台南分院檢察署
    九十年議字第六二五號處分書並請求調閱該案件全卷、再議申請書一份、國防部
    八十七年二月五日（八七）軸載字第０六一八號令一份、嘉義市建國一五六村新
    建工程現況平面圖二份，法務部調查局高雄市調查處刑事案件移送書、國防部總
    政治作戰局八十九年七月五日（八九）祥址字第０七九五三號函、嘉義市「建國
    一、五、六村」改建剩餘第八十九年六月二十一日會勘記錄、國防部總政治作戰
    部八十九年八月一日（八九）祥址字第０九三二九號函、水上回歸郵局第二十三
    號存證信函、空軍總司令部政治作戰部九十年二月二日（九十）近惇字第四六九
    號函、空軍總司令部政治作戰局九十年七月七日（九十）近惇字第三二七三號函
    、現場照片三十二紙、被告八十九年七月十二日函、被告切結書、被告陳情書、
    內政部營建署南區工程處九十一年五月十七日營署南宅字第０九一三三０四四二
    ０號函、宗邁建築師事務所九十一年五月二十日9105599號函、空軍四五五戰術
    戰鬥機聯隊九十一年五月二十四日（九一）教輔字第4614號函、國防部總政治作
    戰局九十一年六月十二日（九一）祥址字第０００六０六二號函、國防部九十一
    年二月二十七日（九一）令附國軍老舊眷村改建條例施行細則、國防部總政治作
    戰局九十一年三月二十八日（九一）祥址字地０三一六四號函，並聲請訊問證人
    李伯宏及宗邁建築師事務所本案負責人。
乙、被告方面：
一、聲明：原告之訴及假執行聲請均駁回。如受不利判決，請准供擔保免為假執行。
二、陳述：
（一）程序方面：
  １、本件原告國防部軍務局起訴主張其係系爭土地之管理機關，被告無權占用系爭
      土地，故依民法第七百六十七條規定請求拆屋還地；嗣又於九十一年八月二十
      六日書狀主張因系爭土地之管理機關為國防部總政治作戰局，故由國部總政治
      作戰局為承受訴訟之聲明云云，惟查：本件並無民事訴訟法第一百六十八條至
      一百七十二條及第一百七十四條規定之情形，國防部總政治作戰局為承受訴訟
      之聲明，自非合法。按訴之要素有三，即當事人、訴訟標的及訴之聲明，有一
      要素為變更即為訴之變更，觀諸民事訴訟法第二百五十五條至第二百五十八條
      之規定，並無何法文允許就當事人一項為變更，致原來之當事人完完全全退出
      訴訟之情形。本件原告國防部軍務局欲將原告變更為國防部總政治作戰局，實
      與另行起訴無異。綜上，國防部總政治作戰局欲承受訴訟取代國防部軍務局之
      訴訟當事人資格，顯非合法。
  ２、原告原僅就嘉義市○○段一三五、一三六、一三七之二等地號、白川段二○之
      八地號、車店段七○之二、七二之一、七三等地號土地訴請拆屋還地嗣又追加
      請求返還白川段三○、三○之五、三一之二、三一之四等地號、白川段二○之
      四、二○之十二、二○之十五等地號、玉川段一三一之三、一三三、一三五之
      一、一三七之三等地號土地，顯屬訴之追加，被告特聲明不同意此一追加。
（二）且依被告與內政部營建署間「嘉義市建國一五六村新建工程」合約，第三十二
      條第三款之規定：「本工程使用之土地，由甲方於開工前提供，其地界由甲方
      指定。該土地之使用如有任何糾紛，概由甲方負責，其地上（下）物的清除，
      除另有規定外，亦由甲方負責處理。」且八十九年一月份，國防部為趕辦元月
      十八日之開工典禮，為積極辦理前置作業，指派代表至現場指揮拆屋，按上開
      合約中有地上物拆除之項目，故被告依約需依從國防部之指示拆屋，且工區範
      圍亦於該時一併指定並點交予被告使用，以利開工前置準備工作。至於國防部
      之地位，為實際上之業主，營建署僅係代辦工程採購執行，每每國防部人員出
      面，均以業主地位自居，並按時主辦改建會議，營建署及被告人員均需按其指
      示到場備詢或按其指裁示事項辦理，自見系爭土地業經國防部點交予被告使用
      至明，均在工區範圍內，被告自屬有權使用。
（三）甚且，九十年三月份改建會議更於建國工程之工務所舉行；另開工前需於工區
      設置安全圍籬及工務所之費用於合約中亦有編列，被告將系爭土地以圍籬圍起
      來後，依約向營建署請款，營建署並核轉付被告，設若被告所為係無權占用系
      爭土地，營建署為何簽認國防部更應拒絕付款。是系爭土地係在工區範圍內，
      被告係依約使用甲方提供之土地並非無權占用至明。
（四）另依原告所言，工區範圍內十七個基地，僅Ｎ區及Ｑ區不在發包範圍內，亦即
      僅Ｎ區及Ｑ區範圍之土地未交付被告使用，除此之外，所有土地均已交付被告
      使用，是玉川段一三一之三、一三三地號土地非在Ｎ區、Ｑ區範圍自屬交付被
      告使用之土地，原告訴請拆除Ｌ、Ｍ部分建物，自屬無據。且Ｎ部分砂石場，
      亦非被告占用。另Ｋ部分之攪拌混凝土機基座部分，僅有基座，依本院九十一
      年一月二十九日勘驗筆錄可知基座上尚未搭建攪拌混凝土機，被告占用部分僅
      有基座坐落位置之部分，故以基座為外圍之點計算所圍面積，請求被告返還Ｋ
      部分六○七．八○平方公尺面積，顯有問題，原告以此面積為計算損害金之基
      礎，亦有不當。
（五）基於契約相對性原則，本件被告承攬「建國一五六村」新建工程，依約理應僅
      對業主即案外人內政部營建署負責，惟因建國一五六村之新建工程係屬「國軍
      老舊眷村改建條例」之眷宅基地改建案，依上開條例第二條第一項規定，主管
      機關為國防部，而此一眷改業務又劃歸總政治作戰局負責，而國防部總政治作
      戰局又將此一改建案委託內政部營建署辦理，舉凡工程經費、鑑定界址、工程
      發包、施工階段之進度管制、工程估驗、計價、工期展延、結算、工程驗收、
      完工階段之交屋等，內政部營建署均須聽從總政治作戰局之命令，而空軍四五
      五聯隊基於「建國一五六村」為其列管之眷村，空軍四五五聯隊常上承總政治
      作戰局之命，直接指示被告應處理之事項，形成多頭馬車之現象，被告除依契
      約須聽從營建署之指示外，尚須參加國防部舉辦之改建會議，被告及營建署人
      員需按國防部指示到場備詢或按其指裁示事項辦理，被告身為承攬人為求工程
      順利進行，不得不配合辦理，而對於被告聽從軍方之指示此點，本件業主內政
      部營建署並無意見。八十九年元月上旬，為辦理開工典禮，空軍四五五聯隊李
      德明上校到場指明「建國一六五村」眷村改建範圍，被告人員依其指示整地拆
      除眷舍並向業主請款，自見被告所為之整地拆除眷舍範圍係屬改建範圍，則被
      告豈能請領拆除工程款。
（六）按建築基地與工區係屬不同之概念，工區之範圍往往大於建築基地之範圍，蓋
      工區內土地非必盡用於建築基地之用，地主基於多種考量，可能僅使用一部分
      土地，而未全部都用於建築，另考量承攬人於建築之際須堆置沙石、鋼筋，故
      依工程慣例，業主均同意承攬人可使用建築基地以外之空地。實則本件於被告
      使用空地搭建工寮、工務所之初，原告並無意見，此觀九十年三月份改建會議
      更於建國工程之工務所舉行；另開工前需於工區設置安全圍籬及工務所之費用
      於合約中亦有編列，被告將系爭土地以圍籬圍起來後，依約向營建署請款，營
      建署並核轉付被告，設若被告所為係無權占用系爭土地，營建署為何簽認，國
      防部更應拒絕付款。是系爭土地係在工區範圍內，被告係依約使用甲方提供之
      土地並非無權占用自明。
（七）嘉義市○○段三○、三○之五、三一之二、三一之四地號土地確非屬於Ｑ部分
      。參之原告於嘉義市「建國一、五、六村」改建剩餘地會勘紀錄之會勘情形即
      明白記載：「．．．．．於Ｑ基地（坐落車店段七三、七二之三、七二之一地
      號等三筆國有土地）搭建施工所及工寮」，自可知Ｑ部分之土地僅坐落於車店
      段七三、七二之三、七二之一地號等三筆土地，不包括白川段三○、三○之五
      、三一之二、三一之四地號土地在內。而上開會勘紀錄有總政戰部眷服處（即
      現今之總政治作戰局軍眷服務處）二位人員之出席，對於Ｑ部分僅坐落車店段
      七三、七三之三、七二之一地號土地，並無異議，今又發文表示Ｑ部分土地包
      括白川段三○、三○之五、三一之二、三一之四地號土地，自屬臨訟虛詞，不
      足採信。
（八）被告之所以於八十九年七月十三日提出陳情書，係因欲設置預伴混凝土廠須取
      得坐落基地地主之書面同意，嘉義市政府方能同意設置，簡言之，上開陳情書
      係為取得同意書而發，況依陳情書內容，被告亦僅要求國防部就白川段二○之
      三、二○之四、二○之八、二○之十二、二○之二一、二一之四及十四之一等
      土地出具土地使用同意書，並非就系爭土地全部出具同意書，原告據此而認被
      告就系爭土地全部無使用權源，自有違誤。
三、證據：提出嘉義市建國一五六村新建工程合約主文節錄、空軍四五五聯隊（八九
    ）教輔字第○二八一號函、空軍四五五聯隊（八九）教輔字第八一九八號函、嘉
    義市建國一五六村新建工程合約單價分析表節錄、德寶公司拆屋費估驗資料、內
    政部營建署八九營署工務字第三八八二七號函國防部總政治作戰部（八九）祥祉
    字第一三六五一號函影本各一份、空軍四五五聯隊函請德寶公司開會之通知單影
    本二紙。
丁、本院依職權履堪現場，並請嘉義縣竹崎地政事務所繪製複丈成果圖。
    理　　由
一、程序方面：
（一）國家機關因裁撤或改組而不存在者，其性質與法人因合併而消滅者相類，故其
      訴訟程序宜類推適用民事訴訟法第一百六十九條第一項規定，在承受其業務之
      機關承受其訴訟以前當然停止。是承受業務之機關提出書狀於受訴法院，聲明
      承受訴訟，自無不合（最高法院九十一年度年度台上字第八四一號裁判參照）
      。原告主張按修正後之國防部組織法第六條規定，國防部參謀本部為部長之軍
      令幕僚及三軍聯合作戰指揮機構，不再負責軍政事項。而總政治作戰部已修正
      為總政治作戰局，有關國軍老舊眷村及不適用營地之管理機關，原為軍務局，
      現因單位權責變更，改由總政治作戰局為管理機關，法定代理人為鄧祖琳上將
      等情，業據提出國防部九十一年二月二十七日（九一）令附國軍老舊眷村改建
      條例施行細則、國防部總政治作戰局九十一年三月二十八日（九一）祥址字地
      ０三一六四號函為證，應堪信為真實，原告聲明承受訴訟，核無不合，應予准
      許。
（二）又按訴狀送達後，原告不得將原訴變更或追加，但於請求之基礎事實同一、擴
      張或減縮應受判決事項之聲明無礙；民事訴訟法第二百五十五條第一項第二、
      三款分別定有明文。原告原起訴請求「(一)被告應將坐落嘉義市○○段一三五、
      一三六、一三七之二、二０之八地號土地上，如起訴狀附圖一所示之混凝土預
      拌廠設施（實際面積以地政機關測量為準）拆除，將土地交還原告，並給付原
      告自八十九年七月一日起，至交還土地日止，按占有面積之申報地價百分之十
      計算之損害金。(二)被告應將坐落嘉義市○○段七０之二、七二之一、七三地號
      土地上如起訴狀附圖二所示之工寮、施工所（實際面積以地政機關測量為準）
      拆除，將土地交還被告，並應給付原告自八十九年七月一日起至交還土地日止
      ，按占有面積之申報地價百分之十計算之損害金。」經本院囑託嘉義市地政事
      務所繪製複丈成果圖後，原告將其聲明更正並追加為「(一)被告應將坐落嘉義市
      ○○段三一之四、三一之二、三０之五、三０地號、地目建、如附圖所示編號
      Ａ１、Ａ２、Ａ３、Ａ４部分、面積四七六．八八平方公尺之辦公室、及嘉義
      市○○段七三地號、地目建、地上如附圖所示編號Ｂ部分、面積二九‧七七平
      方公尺之貨櫃屋、如附圖所示編號Ｃ部分、面積一五九．六八平方公尺之宿舍
      、如附圖所示編號Ｄ部分、面積一八九．八０平方公尺之宿舍、如附圖所示編
      號Ｅ部分、面積一二二．三七平方公尺之涼棚、如附圖所示編號Ｆ部分、面積
      三七九．０八平方公尺之宿舍、如附圖所示編號Ｇ部分、面積一二八．三０平
      方公尺之涼棚、如附圖所示編號Ｈ部分、面積四二八．四０平方公尺之宿舍、
      如附圖所示編號Ｉ部分、面積一四０．六四平方公尺之涼棚、及同地段七０之
      二、七二之一地號、建、地上如附圖所示編號Ｊ１、Ｊ２部分、面積三五七．
      五二平方公尺之辦公室均拆除，將土地交還原告，並應給付原告自八十九年七
      月一日起至交還土地日止，按年以新台幣參佰零捌萬零參佰捌拾陸元計算之損
      害金。(二)被告應將坐落嘉義市○○段二０之八、二０之一二、二０之一五、二
      ０之四地號、建、地上如附圖所示編號Ｋ１、Ｋ２、Ｋ３、Ｋ４部分、面積六
      ０七．八０平方公尺之攪拌混凝土機基座、及嘉義市○○段一三一之三地號、
      建、地上如附圖所示編號Ｌ部分、面積五八．０一平方公尺之涼棚、同地段一
      三一之三、一三三地號、建、地上如附圖所示編號Ｍ１、Ｍ２部分、面積一０
      七．一０平方公尺之宿舍、同地段一三五、一三五之一、一三七之三、一三七
      之二、一三六地號、建、地上如附圖所示編號Ｎ１、Ｎ２、Ｎ３、Ｎ４、Ｎ５
      部分、面積二五四．二０平方公尺之砂石場均拆除，將土地交還原告，並應給
      付原告自八十九年七月一日起至交還土地日止，按年以新台幣陸拾壹萬捌仟壹
      佰零陸元計算之損害金。」按原告起訴時因尚未測量系爭土地現場狀況，故僅
      表明請求之大略範圍，原告將聲明予以明確化，並非訴之變更追加；又原告追
      加請求被告應拆除其他地號土地上之地上物並交還土地部分，均係本於所有物
      返還請求權，且被告主張係有權占用之原因均相同，是請求之基礎事實相同，
      且屬民事訴訟法第二百五十五條第一項第三款所謂擴張應受判決事項之聲明，
      依前揭之說明，原告為訴之追加為合法，合先敘明。
二、原告起訴主張：嘉義市○○段七０之二、七二之一、七三地號及白川段三０、三
    ０之五、三一之二、三一之四、二０之四、二０之八、二０之一二、二０之一五
    地號及玉川段一三一之三、一三三、一三五、一三五之一、一三六、一三七之二
    、一三七之三等十八筆土地，均屬國有，由原告為實際管理人，原告依「國軍老
    舊眷村改建條例」之規定，而為整體規劃，將嘉義市空軍建國一、五、六村全部
    拆除改建。該眷村改建工程，業經被告依法得標而負責承攬。然被告於開始整地
    、依計劃施工之初期，竟在未經原告同意之情形下，擅將改建基地外，非屬工程
    合約規劃施工範圍之國有土地，逕自設置「混凝土預拌廠及工寮、施工所」。被
    告並無任何權限，且未經原告等之同意，竟在系爭土地上擅自設置地上物，被告
    空言並非無權占有，又未提出任何積極証據，証明其取得占有為有正當權源，爰
    依民法第七百六十七條規定行使物上請求權，請求被告拆除地上物並交還土地。
    又按無法律上之原因而受利益，致他人受損害者，應返還其利益，民法第一百七
    十九條定有明文。查無權占有他人土地，可能獲得相當於租金之利益，為社會通
    常之觀念，被告無權占有系爭國有土地，為此請求被告返還自占用時起，按土地
    申報總價額年息百分之十計算，給付相當於租金之不當得利等語。
三、被告則以：其與內政部營建署間「嘉義市建國一五六村新建工程」合約，第三十
    二條第三款之規定：「本工程使用之土地，由甲方於開工前提供，其地界由甲方
    指定。該土地之使用如有任何糾紛，概由甲方負責，其地上（下）物的清除，除
    另有規定外，亦由甲方負責處理。」且八十九年一月份，國防部為趕辦元月十八
    日之開工典禮，為積極辦理前置作業，指派代表至現場指揮拆屋，按上開合約中
    有地上物拆除之項目，故被告依約需依從國防部之指示拆屋，且工區範圍亦於該
    時一併指定並點交予被告使用。至於國防部之地位，為實際上之業主，營建署僅
    係代辦工程採購執行，系爭土地乃經由國防部點交予被告使用。又按建築基地與
    工區係屬不同之概念，工區之範圍往往大於建築基地之範圍，因承攬人於建築之
    際須堆置沙石、鋼筋，故依工程慣例，業主均同意承攬人可使用建築基地以外之
    空地。實則本件於被告使用空地搭建工寮、工務所之初，原告並無意見，此觀九
    十年三月份改建會議更於建國工程之工務所舉行；另開工前需於工區設置安全圍
    籬及工務所之費用於合約中亦有編列，被告將系爭土地以圍籬圍起來後，依約向
    營建署請款，營建署並核轉付被告，設若被告所為係無權占用系爭土地，營建署
    為何簽認，國防部更應拒絕付款。是系爭土地係在工區範圍內，被告係依約使用
    甲方提供之土地並非無權占用等語，茲為抗辯。
四、兩造不爭執之事實：
（一）被告與內政部營建署簽訂「嘉義市建國一五六村新建工程」合約，承攬嘉義市
      建國一五六村新建工程。
（二）「建國一五六村」發包時有十七個基地，不含基地配置圖中之Ｎ區及Ｑ區。
五、「按國有財產撥給各地國家機關使用者，名義上雖仍為國有，實際上即為使用機
    關行使所有人之權利，故本院對於是類財產，向准由管領機關起訴，代國家主張
    所有權人之權利」，此有最高法院五十一年台上字第二六八０號判例可資參照。
    系爭嘉義市○○段七０之二、七二之一、七三地號及白川段三０、三０之五、三
    一之二、三一之四、二０之四、二０之八、二０之一二、二０之一五地號及玉川
    段一三一之三、一三三、一三五、一三五之一、一三六、一三七之二、一三七之
    三等十八筆土地雖然登記為中華民國所有，但原告登記為其管理機關（又國防部
    總務局於民國八十七年間改名為國防部軍務局，又於九十一年間因修正後之國防
    部組織法第六條規定，國防部參謀本部為部長之軍令幕僚及三軍聯合作戰指揮機
    構，不再負責軍政事項。有關國軍老舊眷村及不適用營地之管理機關，原為軍務
    局，現因單位權責變更，改由總政治作戰局為管理機關）等情，有土地登記謄本
    一份、國防部八十七年一月十五日（八七）佑惇字第０二三四號令、國防部九十
    一年二月二十七日（九一）令附國軍老舊眷村改建條例施行細則、國防部總政治
    作戰局九十一年三月二十八日（九一）祥址字地０三一六四號函在卷足稽。則依
    上說明，身為系爭土地管理機關之原告，自得行使物上請求權訴請被告拆屋還地
    ，合先敘明。
六、又按以無權占有為原因，請求返還所有物之訴，被告對原告就其物有所有權存在
    之事實無爭執，而僅以非無權占有為抗辯者，原告於被告無權占有之事實，無舉
    証責任。被告應就其取得占有，係有正當權源之事實証明之。如不能証明，則應
    認原告之請求為有理由，此有最高法院七十二年台上字第一五五二號判例可參。
    原告主張被告無權占用原告所管有，如聲明所示之土地，並建有如聲明所示之地
    上物等情；被告則以前詞置辯。經查：
（一）原告主張其於八十九年六月間發現被告在系爭土地上搭建如聲明所示之地上物
      等情，業據提出土地登記簿謄本十八份、地籍圖七份、嘉義市建國一五六村新
      建工程現況平面圖二份、嘉義市「建國一、五、六村」改建剩餘第八十九年六
      月二十一日會勘記錄、現場照片三十二紙、嘉義市「建國一、五、六村」改建
      剩餘第八十九年六月二十一日會勘記錄、國防部總政治作戰部八十九年八月一
      日（八九）祥址字第０九三二九號函、水上回歸郵局第二十三號存證信函、為
      證，並經本院到場履勘屬實，製有勘驗筆錄在卷可查，復經囑託嘉義市地政事
      務所到場鑑測，繪製現況複丈成果圖如附圖所示。且經被告所屬系爭土地工地
      主任蔡秋煌於被告法定代理人乙○○侵占案件偵查中證稱：「八十九年一月八
      日到二月初拆地上物，三月初蓋工務所及預拌混凝土廠，五月十九日正式開工
      」「我們在拆屋後有向地政機關繳費申請鑑界，建築師和營建署的人，在五月
      份才進駐，之後才發現使用不當，說這塊土地是國防部的土地，不可用」等語
      ，有台灣高等法院台南分院檢察署九十年度議字第六二五號卷內筆錄可參。被
      告雖抗辯Ｎ部分砂石場，亦非被告占用，另Ｋ部分僅存攪拌混凝土機基座，故
      應僅就基座部分測量云云。惟查，在原眷村拆除後系爭土地外側即設有圍牆，
      目前被告在圍牆內從事「嘉義市建國一五六村新建工程」，一般人實無法任意
      進入搭建地上物，而Ｎ部分砂石場除放置砂石外，並有水泥製之地上物，此有
      照片可參，被告空言並非其占用，卻未證明係由他人占用，顯難信為真實。又
      Ｋ部分之預拌混凝土廠，原即搭建在Ｋ部分土地上，此為被告所自承，本院勘
      驗現場時雖已遷移他處，但Ｋ部分土地上仍留有水泥基座，又該水泥基座係散
      落於附圖所示Ｋ部分土地各處，此有照片（第七、八、九、十張）數紙可稽，
      被告自承基座目前仍未拆除，而上開水泥基座既然仍散落在Ｋ部分土地上，又
      此水泥基座有數個，係分散於Ｋ部分土地各處，基座間之空地狹小，原告實已
      完全無法利用此部分土地，被告抗辯占用面積應僅就基座測量云云，與實際情
      形不符，尚難採信。
（二）又原告主張系爭十八筆土地，並非在「建國一五六村」發包之十七個基地範圍
      ，且十七個基地中不含Ｎ區及Ｑ區等情，業經本件工程案之監造單位，即宗邁
      築師事務所負責本件專案之經理陳慧萍證稱：「（當初開工前有無向被告指明
      開工範圍坐落在哪些地號？）被告拆除原眷村時並沒有通知我們，所以我們也
      不清楚；一般來說，被告應提報我們表示要拆除後，我們再依照工程合約指明
      土地範圍。（Ｎ、Ｑ區是否在本件工程範圍？）沒有。」等語，並經証人李伯
      宏即營建署南區工程處工務所主任証稱：「（在工區範圍內的基地有無辦法說
      明地號？）每一基地我們都分別申請建造，所以每一基地地號均可以提出。（
      Ｎ區、Ｑ區是否屬於本工程範圍？）不是，但我也不知道Ｎ區、Ｑ區上土地的
      地號。」等語，且依證人李伯宏及陳慧萍提出之建造執照十七份觀之，與Ｑ區
      毗鄰之Ｒ區建築地點之地號，為嘉義市○○段六二、六七之三、六七之四、七
      十、七五、七五之六、二四之二、二五之一、二五之三、二五之七、二七、二
      八之二、二九號等十三筆土地，Ｋ區建築地點之地號為嘉義市○○段二六之二
      、三十之一、三一、三二、三四之一、三四之二、三五之五、三七之一一號等
      八筆土地，顯然不包含原告主張被告無權占有之系爭土地，又觀之其餘建造執
      照所包含之土地地號，亦無原告起訴主張之系爭十八筆土地，是依建造執照所
      示，原告主張系爭土地不在十七個基地範圍等情，應堪信為真實。
（三）另被告抗辯建築基地與工區係屬不同之概念，工區之範圍往往大於建築基地之
      範圍，蓋工區內土地非必盡用於建築基地之用，地主基於多種考量，可能僅使
      用一部分土地，而未全部都用於建築，另考量承攬人於建築之際須堆置沙石、
      鋼筋，故依工程慣例，業主均同意承攬人可使用建築基地以外之空地云云。經
      查，被告並未提出任何證據證明承攬人可使用基地外空地，且證人李伯宏亦證
      稱：「（工地的預留道路及其週邊土地是否屬於被告可用範圍？）我們只負責
      建造上面的地號，其他土地被告經過地主同意而可以使用的話，與我們無關。
      」等語，又證人陳慧萍證稱：「（被告除了基地範圍外，可否運用其他地號土
      地？）在經過所有權人的同意後才可以。」等語，另宗邁建築師事務所之林文
      彰亦於乙○○（即被告法定代理人）侵占案件偵查中証稱：「建國一、五、六
      村之配置圖，發包時有十七個基地，不含Ｎ區及Ｑ區」、「在建築的慣例上，
      基地範圍內可使用，否則要得到業主或行政機關的同意才可」等語。上開證人
      均具有工程上之專業，亦均表示需得地主同意方可使用基地外之空地，可見被
      告在為經地主同意前，並無權使用基地範圍外之其餘土地，被告此部分抗辯，
      顯難信為真實。
（四）又被告抗辯八十九年元月上旬，為辦理開工典禮，空軍四五五聯隊李德明上校
      到場指明「建國一六五村」眷村改建範圍，被告人員依其指示整地拆除眷舍並
      已向業主請款，可見系爭土地業經國防部點交予被告使用至明，均在工區範圍
      內云云。原告則主張雖係由空軍四五五聯隊第四修護補給大隊政戰室主任李德
      明上校到場指明，空軍「建國一、五、六村」眷村範圍，然並眷村範圍並非等
      於工地範圍等語。經查，被告於上開眷村拆除後，確有再行鑑定每一工區之範
      圍等情，業經證人陳慧萍證稱：「（依照工程慣例是否在開工前須找你們及地
      政去鑑界？）一般慣例有，本件有鑑界，工地的範圍就是按照基地的地號。（
      何時去鑑界的？）是在眷村拆除之後去鑑界的。」等語，又被告所屬系爭工地
      之工地主任蔡秋煌在乙○○侵占案件偵查中亦証稱：「我們在拆屋後有向地政
      機關繳費申請鑑界，建築師和營建署的人，在五月份才進駐，之後才發現使用
      不當，說這塊土地是國防部的土地，不可用」等語，有台灣高等法院台南分院
      檢察署九十年度議字第六二五號卷內筆錄可參。顯然被告已會同監造單位之宗
      邁建築師事務所人員進行鑑界，並已確知系爭工程十七個工區之範圍，而空軍
      四五五聯隊第四修護補給大隊係指出原眷村之範圍，原眷村範圍並不等同於建
      築基地範圍，此由被告拆除眷村後乃進行鑑界此點可知，又被告雖在系爭土地
      範圍外方搭設圍籬，然原告已明確表示當初圍籬係依眷村範圍搭設，以防免他
      人侵入拆出眷村後之空地，被告謂其領有眷村拆除工程款故系爭土地乃原告交
      由其使用云云，顯難以證明此為被告占有系爭土地之合法權源，被告此部分抗
      辯亦難信為真實。
（五）被告復抗辯嘉義市○○段三○、三○之五、三一之二、三一之四及玉川段一三
      一之三、一三三地號土地確非屬於Ｑ區或Ｎ區範圍，又原告僅主張Ｎ區及Ｑ區
      範圍之土地未交付被告使用，上開地號土地，被告為有權占用云云。惟按，原
      告雖主張Ｑ區及Ｎ區並不在系爭新建工程之基地範圍內，然並非主張除Ｑ區及
      Ｎ區外之土地均屬基地範圍，而基地範圍應依建造執照認定，系爭十八筆土地
      均非在建造執照所載之建築基地範圍內，已如上述，故縱使上開土地非屬Ｑ區
      或Ｎ區之範圍，只要並非被告承攬之十七個基地之範圍，即非被告所得以占用
      ，被告以此論證其有權占用上開土地，顯然無據。
（六）況查，被告於八十九年七月十二日以八九︱三二四一二八︱０四０號函，致國
      防部眷服處，略以：「因應本工程施工，需興建預拌混凝土廠，以供工程所需
      ，然基地內並無空餘土地興建，故將上述之建物建於緊鄰之國防部所屬土地，
      以利工程進行‧．．附切結書一份，以示負責」等語，並附切結書明載：「借
      用國防部之土地，本公司願負責於工程完工後，將地上物拆除並清理完畢」等
      語，有上開函文及切結書可稽。被告雖抗辯係因欲設置預伴混凝土廠須取得坐
      落基地地主之書面同意，嘉義市政府方能同意設置云云。然由上開函文及切結
      書所示可知被告於興建預拌混凝土廠時，已明知其預拌混凝土廠所使用之土地
      並非在基地範圍內，乃向原告商借。
（七）綜上所述，原告主張被告無權占用如附圖所示之十八筆土地，並搭建地上物等
      情，應堪信為真實。
七、復按被有人對於無權占有或侵奪其所有物者，得請求返還之，對於妨害其所有權
    者得應求除去之，有妨害其所有權之虞者，得請求防止之，民法第七百六十七條
    定有明文。本件被告於系爭土地上搭建地上物，無權占有系爭土地，已如前述。
    綜上所述，原告本於管理人地位，行使所有人之權能，請求被告應拆除系爭土地
    上地上物並交還土地，參酌前揭法條規定，即無不合，應予准許。
八、末按土權占有他人土地，可能獲得相當於租金之利益，為社會通常之觀念，最高
    法院六十一年台上字第一六九五號判例參照。本件被告占有如附圖所示嘉義市○
    ○段七０之二、七二之一、七三地號及白川段三０、三０之五、三一之二、三一
    之四、二０之四、二０之八、二０之一二、二０之一五地號及玉川段一三一之三
    、一三三、一三五、一三五之一、一三六、一三七之二、一三七之三地號土地內
    ，如附圖所示Ａ１至Ｎ５部分土地，已如前述，則其即受有相當租金之不當利益
    ，堪以認定。而建築基地之租金以土地申報總價額年息百分之十為限，土地法第
    一百零五條準用第九十七條定有明文。又查系爭十八筆土地八十九年七月之申報
    地價分別如附表所示，此有原告所提出之土地登記簿謄本附卷可按。本院審酌系
    爭土地位處嘉義市內，南側為嘉義市○○○路，乃嘉義市○○○○道，原屬嘉義
    市○○地段，然因舊有眷村拆除後，鄰近土地均為被告承攬之新建工程工地，並
    無人居住，又系爭土地與被告承攬之工地相鄰，被告占用系爭土地搭建預拌混凝
    土廠、工務所及宿舍等，仍可獲得相當之便利，認應以申報地價額年息百分之六
    計算系爭土地之租金為適當，原告主張按申報地價年息百分之十計算，尚屬過高
    。依此計算標準，原告請求自八十九年七月一日起至被告拆除地上物交還土地之
    日止，按申報地價年息百分之六計算之相當於租金之不當得利，自無不合，其計
    算方式詳如附表所示。原告逾此範圍之請求，為無理由，應予駁回。
九、從而，原告本於民法第七百六十七條所有物返還請求權，訴請被告應拆除系爭土
    地上如附圖Ａ１至Ｎ５部分所示之地上物並將土地分別返還原告，暨依不當得利
    之法律關係，請求被告應自八十九年七月一日起至返還土地之日止，按年給付原
    告二百二十一萬九千零四十三元，為有理由，應予准許。原告逾此範圍相當於租
    金之不當得利請求，為無理由，應予駁回。
十、兩造陳明願供擔保，聲請宣告假執行或免為假執行，經核原告勝訴部分，合於法
    律規定，爰分別酌定相當之擔保金額宣告之；原告其餘假執行之聲請，因訴之駁
    回而失所依據，不予准許。
據上論結，原告之訴為一部有理由，一部無理由，依民事訴訟法第七十九條但書、第
、第三百九十條第二項、第三百九十二條，判決如主文。
中　　　華　　　民　　　國　　九十一　　年　  十一　　　月　　  五  　　日
~B臺灣嘉義地方法院民事第一庭
~B　　審判長法官　曾文欣
~B　　法    　官　吳昀儒
~B　  法　    官　洪嘉蘭
右為正本係照原本作成
如對本判決上訴須於判決送達後廿日內向本院提出上訴狀
中　　　華　　　民　　　國　　九十一　　年　  十一　　　月　　  七　　　日
~B　　書　記　官　鄭翔元
~F0
~T40
附表
┌───┬──────┬───────────────────────┬───────┐
│編號  │ 地    號   │    占用面積（㎡）×申報地價（元／㎡）×６﹪  │ 金   額      │
├───┼──────┼───────────────────────┼───────┤
│ Ａ１ │白川段31-4  │ 52.09 ×13520×6﹪＝42255 ，元以下四捨五入   │42255         │
├───┼──────┼───────────────────────┼───────┤
│ Ａ２ │白川段31-2  │ 415.16×13520×6﹪＝336778                   │336778        │
├───┼──────┼───────────────────────┼───────┤
│ Ａ３ │白川段30-5  │ 0.99 ×9800×6﹪＝582                        │528           │
├───┼──────┼───────────────────────┼───────┤
│ Ａ４ │白川段30    │ 8.64 ×9800×6﹪＝5080                       │5080          │
├───┼──────┼───────────────────────┼───────┤
│ Ｂ   │車店段73    │ 29.77×13830×6﹪＝24703                     │24703         │
├───┼──────┼───────────────────────┼───────┤
│ Ｃ   │同右        │ 159.68×13830×6﹪＝132502                   │132502        │
├───┼──────┼───────────────────────┼───────┤
│ Ｄ   │同右        │ 189.8 ×13830×6﹪＝157496                   │157496        │
├───┼──────┼───────────────────────┼───────┤
│ Ｅ   │同右        │ 122.37×13830×6﹪＝101543                   │101543        │
├───┼──────┼───────────────────────┼───────┤
│ Ｆ   │同右        │ 379.08×13830×6﹪＝314561                   │314561        │
├───┼──────┼───────────────────────┼───────┤
│ Ｇ   │同右        │ 128.3×13830×﹪6 ＝106463                   │106463        │
├───┼──────┼───────────────────────┼───────┤
│ Ｈ   │同右        │ 428.4×13830×6﹪＝355486                    │355486        │
├───┼──────┼───────────────────────┼───────┤
│ Ｉ   │同右        │ 140.64×13830×6﹪＝116703                   │116703        │
├───┼──────┼───────────────────────┼───────┤
│ Ｊ１ │車店段70-2  │ 68.5×6520×6﹪＝26797                       │26797         │
├───┼──────┼───────────────────────┼───────┤
│ Ｊ２ │車店段72-1  │ 289.02 ×7340×6﹪＝127284                   │127284        │
├───┼──────┼───────────────────────┼───────┤
│ Ｋ１ │白川段20-8  │50.57 ×5300×6﹪＝ 16081 ，元以下四捨五入    │16081         │
├───┼──────┼───────────────────────┼───────┤
│ Ｋ２ │白川段20-12 │121.38 ×5300×6﹪＝38599                     │38599         │
├───┼──────┼───────────────────────┼───────┤
│ Ｋ３ │白川段20-15 │34.68 ×5300×6﹪＝11028                      │11028         │
├───┼──────┼───────────────────────┼───────┤
│ Ｋ４ │白川段20-4  │401.17×5300×6﹪＝127572                     │127572        │
├───┼──────┼───────────────────────┼───────┤
│ Ｌ   │玉川段131-3 │58.01×10700×6﹪＝37242                      │37242         │
├───┼──────┼───────────────────────┼───────┤
│ Ｍ１ │玉川段131-3 │ 12.43×10700×6﹪＝7980                      │7980          │
├───┼──────┼───────────────────────┼───────┤
│ Ｍ２ │玉川段133   │94.67 ×5300×6﹪＝30105                      │30105         │
├───┼──────┼───────────────────────┼───────┤
│ Ｎ１ │玉川段135   │63.24×5300×6﹪＝20110                       │20110         │
├───┼──────┼───────────────────────┼───────┤
│ Ｎ２ │玉川段135-1 │104.35 ×5300元×6﹪＝33183                   │33183         │
├───┼──────┼───────────────────────┼───────┤
│ Ｎ３ │玉川段137-3 │ 29.92×17233×6﹪＝30937                     │30937         │
├───┼──────┼───────────────────────┼───────┤
│ Ｎ４ │玉川段137-2 │ 29.24 ×5300×6﹪＝9298                      │9298          │
├───┼──────┼───────────────────────┼───────┤
│ Ｎ５ │玉川段136   │ 27.45×5300×6﹪＝8729                       │8729          │
├───┴────┬─┴───────────────────────┴───────┤
│合         計   │                                                    0000000       │
└────────┴─────────────────────────────────┘
